【裁判字號】    90,訴,2180
【裁判日期】    900928
【裁判案由】    偽造文書
【裁判全文】
臺灣高雄地方法院刑事判決                          九十年度訴字第二一八號
    公  訴  人  臺灣高雄地方法院檢察署檢察官
    被      告  甲○○
右列被告因偽造文書案件，經檢察官提起公訴（九十年度偵字第一三○九一號），本
院判決如左：
    主  文
甲○○行使偽造私文書，足以生損害於公眾及他人，處有期徒刑參月，如易科罰金，
以參佰元折算壹日。內政部警政署國道公路警察局公警局字（８４）第000000
0號舉發違反道路交通管理事件通知單移送聯、通知聯、迴覆聯、存查聯上偽造之「
詹金木」署押共肆枚沒收。
    事  實
一、甲○○於民國八十六年十二月二十六日下午二時二十五分許，駕駛車號ＸＲ—五
    四○六號自用小客車，行經國道高速公路北向三六七公里處時，因違規無照駕駛
    遭交通員警孫維泰攔下開單告發，為圖脫免受罰，竟基於行使偽造私文書之故意
    ，冒用其友人詹金木之名義，在內政部警政署國道公路警察局公警局字（８４）
    第0000000號舉發違反道路交通管理事件通知單移送聯上收受通知聯者簽
    章欄內偽造之「詹金木」署押（通知單為一式四份，以複寫製作，通知聯、移送
    聯、迴覆聯、存查聯均有詹金木之署押各一枚），復交回該警員收執處理，主張
    係由詹金木領受通知單而行使之，足以生損害於詹金木及公路警察局對交通事件
    管理之正確性。後因詹金木向交通部公路局高雄區監理所聲明異議後，始查悉上
    情。
二、案經內政部警政署國道公路警察局第五警察隊報請臺灣高雄地方法院檢察署檢察
    官偵查起訴。
    理  由
一、訊據被告甲○○對於八十六年十二月二十六日下午二時二十五分許，駕駛車號Ｘ
    Ｒ—五四○六號自用小客車，行經國道高速公路北向三六七公里處時，因違規無
    照駕駛遭員警攔下開單告發，而冒用其友人詹金木之名義，在內政部警政署國道
    公路警察局公警局字（８４）第0000000號舉發違反道路交通管理事件通
    知單移送聯上收受通知聯者簽章欄內偽造之「詹金木」署押一枚，並交回警員收
    執處理之事實坦承不諱，並有內政部警政署國道公路警察局公警局字（８４）第
    0000000號舉發違反道路交通管理事件通知單移送聯、迴覆聯各一紙扣案
    可稽，足認被告之自白與事實相符，洵堪採為論罪科刑之依據。事證明確，被告
    犯行，洵堪認定。
二、按在交通違規通知單移送聯「收受通知聯者簽章」欄內偽簽他人姓名，不待依據
    習慣或特約，單從形式上觀察，即足以知悉係表示由該人名義出具領收通知聯之
    證明，此與事先在印妥內容之收據上偽簽他人姓名之情形，無分軒輊，當然屬於
    刑法第二百十條所稱之私文書，最高法院八十三年度台上字第六六三一號判例可
    資參照。被告甲○○於上開交通違規通知單移送聯之收受通知聯者簽章欄內偽造
    「詹金木」之署押，復將該紙交通違規通知單交付予取締之警員，以主張係由詹
    金木領受該交通違規通知單，足以生損害於詹金木及公路警察局對交通事件管理
    之正確性，核其所為係犯刑法第二百十六條、第二百十條之行使偽造私文書罪。
    又被告偽造私文書復持以行使，偽造私文書之低度行為應為行使之高度行為所吸
    收，不另論罪。又其偽造署押（因係複寫，故一次簽名即有四枚署押）為偽造私
    文書之部分行為，亦不另論罪。爰審酌被告為脫免受罰，竟冒用他人簽收交通違
    規通知單，足以生損害於詹金木及公路警察局對交通事件管理之正確性，所為非
    是，本不宜輕縱，惟念其犯後坦承犯行，態度良好等一切情狀量，處如主文所示
    刑；又刑法第四十一條已於九十年一月十日經總統公布施行，並於同年月十二日
    生效，該條規定：「犯最重本刑為五年以下有期徒刑之刑之罪，而受六個月以下
    有期徒刑或拘役之宣告，因身體、教育、職業、家庭之關係或其他正當事由，執
    行顯有困難者，得以一元以上三元以下折算一日，易科罰金。但確因不執行所宣
    告之刑，難收矯正之效，或難以維持法秩序者，不在此限。」、「併合處罰之數
    罪，均有前項情形，其應執行之刑逾六月者，亦同」，按行為後法律有變更者，
    適用裁判時之法律，刑法第二條第一項前段定有明文，而易服勞役及期間、數罪
    併罰之定執行刑、緩刑及易以訓誡、易科罰金各事項，均依新法，有最高法院二
    十四年七月總會決議(二)可資參照，刑法第四十一條既已於九十年一月十日修正，
    並於同年月十二日生效，參諸前揭法條規定及決議意旨，本件自應適用裁判時即
    修正後刑法第四十一條第一項規定，諭知易科罰金之折算標準。又內政部警政署
    國道公路警察局公警局字（８４）第0000000號舉發違反道路交通管理事
    件通知單移送聯、通知聯、迴覆聯、存查聯上偽造之「詹金木」署押共四枚，均
  應依刑法第二百十九條之規定，併予宣告沒收。
據上論斷，應依刑事訴訟法第二百九十九條第一項前段，刑法第二條第一項前段、第
二百十六條、第二百十條、修正後第四十一條第一項、第二百十九條，罰金罰鍰提高
標準條例第二條、判決如主文。
中      華      民      國    九十      年      九      月    二十八    日
                                  臺灣高雄地方法院刑事第七庭
                                      法  官   曾  淑  娟
右正本證明與原本無異。
如不服本判決，應於判決送達後十日內，向本院提出上訴狀。
                                      書記官   陳  恩  如
中      華      民      國    九十      年      十      月      二      日
附錄本判決論罪之法條：
中華民國刑法第二百一十六條：
行使第二百十條至第二百十五條之文書者，依偽造、變造文書或登載不實事項或使登
載不實事項之規定處斷。
中華民國刑法第二百一十條：
偽造、變造私文書，足以生損害於公眾或他人者，處五年以下有期徒刑。
中華民國刑法第二百一十九條：
偽造之印章、印文或署押，不問屬於犯人與否，沒收之。


司法院資訊處製作；財團法人民間司法改革基金會備份。
